臺灣嘉義地方法院民事裁定  
110年度監宣字第23號
聲  請  人  何麗鳳  

相  對  人  陳文章  

關  係  人  陳瑋捷    住○○市○○區○○路0段000巷000弄                        00號
上列當事人間聲請監護宣告事件，本院裁定如下：   
    主  文
一、宣告陳文章（男，民國00年0月00日生，身分證統一編號：Z
    000000000號）為受監護宣告之人。
二、選定何麗鳳（女，民國00年0月00日生，身分證統一編號：Z
    000000000號）為受監護宣告之人陳文章之監護人。
三、指定陳瑋捷（男，民國00年0月00日生，身分證統一編號：Z
    000000000號）為會同開具財產清冊之人。
四、聲請費用由受監護宣告之人陳文章負擔。    
    理  由
一、聲請意旨略以：聲請人為相對人之配偶，關係人為相對人之
    參男，相對人於民國109年12月28日起因腦梗塞，致不能處
    理事務，爰依法聲請如主文所示等語。
二、對於因精神障礙或其他心智缺陷，致不能為意思表示或受意
    思表示，或不能辨識其意思表示之效果者，法院得因本人、
    配偶、四親等內之親屬、最近一年有同居事實之其他親屬、
    檢察官、主管機關或社會福利機構之聲請，為監護之宣告，
    民法第14條第1項定有明文。
三、查聲請人主張之前揭事實，已據其提出親屬系統表、臺中榮
    民總醫院嘉義分院診斷證明書影本各1份、戶籍謄本2份為憑
    ；又本院審驗相對人之精神及心智狀況，點呼其姓名、年籍
    、現在何處，相對人雙眼睜開、意識清醒，對於問話無回應
    等情，此有本院110年3月8日勘驗筆錄附卷可稽；並參酌臺
    中榮民總醫院嘉義分院精神科主治醫師沈正哲所為之精神鑑
    定報告書略以：相對人與家人同住，罹患有高血壓、糖尿病
    及高血脂等慢性疾病，據家屬描述及病歷記載，過去生活原
    可完全自理，但於109年12月28日因急性腦中風導致意識不
    清、左側偏癱及全身乏力，曾於109年12月28日至110年2月9
    日住院治療（曾接受氣管插管治療），影像學檢查發現中風
    範圍涵蓋右側基底核、右側中腦、右側橋腦、右側枕葉及兩
    側小腦，經治療後，雖生命徵象穩定，但仍呈現左側肢體無
    力及不語症，對問話無法回應，生活自理完全需旁人協助，
    相對人因急性腦中風所導致之器質性腦病變（心智缺陷），
    致不能為意思表示及受意思表示，因此，推斷相對人應符合
    監護宣告之條件等語。綜上，堪認相對人確因心智缺陷，致
    不能為意思表示及受意思表示等情為真，故本件聲請為有理
    由，爰依上揭規定，宣告相對人為受監護宣告之人。
四、受監護宣告之人應置監護人。法院為監護之宣告時，應依職
    權就配偶、四親等內之親屬、最近一年有同居事實之其他親
    屬、主管機關、社會福利機構或其他適當之人選定一人或數
    人為監護人，並同時指定會同開具財產清冊之人。法院選定
    監護人時，應依受監護宣告之人之最佳利益，優先考量受監
    護宣告之人之意見，審酌一切情狀，並注意下列事項：一、
    受監護宣告之人之身心狀態與生活及財產狀況。二、受監護
    宣告之人與其配偶、子女或其他共同生活之人間之情感狀況
    。三、監護人之職業、經歷、意見及其與受監護宣告之人之
    利害關係。四、法人為監護人時，其事業之種類與內容，法
    人及其代表人與受監護宣告之人之利害關係。民法第1110條
    、第1111條第1項及第1111條之1分別定有明文。
五、本件相對人既經為監護之宣告，已如上述，自應依上開規定
    ，為其選定監護人及指定會同開具財產清冊之人。審酌相對
    人與配偶即聲請人育有3名兒子，其他兒子亦具狀同意由聲
    請人擔任監護人、關係人擔任會同開具財產清冊之人等語，
    有戶籍謄本、同意書在卷可證（見本院卷第13至15、57至59
    、65頁），併參聲請人與相對人為至親關係，彼此間應具有
    一定之信賴感及依附感，關係人對相對人之財產狀況應具一
    定瞭解程度，堪信由聲請人擔任相對人之監護人，及由關係
    人擔任會同開具財產清冊之人，應符合相對人之最佳利益，
    爰裁定如主文第2項及第3項所示。
六、依民法第1113條準用同法第1099條、第1099條之1規定，於
    監護開始時，監護人何麗鳳對於受監護宣告人即相對人之財
    產，應會同陳瑋捷於2個月內開具財產清冊，並陳報法院，
    於此之前僅得對受監護人財產為必要之管理，併此指明。
七、依家事事件法第164條第2項，裁定如主文。 
中　　華　　民　　國　　110 　年　　3 　　月　　9 　　日
                   家事庭     法  官　王昌國      
以上正本係照原本作成。
如對本裁定抗告須於裁定送達後10日內向本院提出抗告狀。
中　　華　　民　　國　　110 　年　　3 　　月　　9 　　日
                              書記官   陳喬琳